臺灣臺南地方法院民事判決　　　　　　 93年度簡上字第127號
上　訴　人　甲○○
被上訴人　　乙○
上列當事人間請求確認租賃關係存在事件，上訴人對於中華民國
93年9月13日臺灣臺南地方法院新市簡易庭93年南簡字第115號第
一審判決提起上訴，經本院於94年10月5日言詞辯論終結，判決
如下：
    主  文
上訴駁回。
第二審訴訟費用由上訴人負擔。
    事  實
甲、上訴人方面：
一、聲明：求為判決：
（一）原判決廢棄。
（二）確認兩造就建物門牌號碼台南縣永康市○○路826之6號房
      屋（下稱甲屋）有租賃關係存在。
二、陳述：除與原判決記載相同者，茲引用之外，補稱：
（一）被上訴人於民國（下同）82年間就當著眾親友的面告知建
      物門牌號碼台南縣永康市○○路733號（下稱乙屋）之租
      金是要給上訴人及其女李嘉玲充作生活費用，故長久以來
      ，不論該屋出租給何人，租金均由上訴人收取。
（二）因乙屋2分之1所有權屬於被上訴人所有，因此，就乙屋之
      出租，均係由兩造一同與承租人簽約，但被上訴人會告訴
      承租人租金交由上訴人收取。
（三）證人李嘉玲雖為上訴人之女，每次上訴人拿錢給被上訴人
      時，均在場看見，且於原審時證稱：「有看見媽媽拿現金
      或支票給外公（即被上訴人），有看過很多次...」，惟
      原審竟認為證人李嘉玲所述未表明所交付之錢財為租金，
      而未予採取，顯有調查未盡之處。況上訴人非常富有，根
      本無須上訴人給付伊生活費或其他金錢，兩造間僅存在甲
      屋租金之交付關係，是上訴人多次給付支票或其他金錢給
      被上訴人收執，足見係給付甲屋之租金甚明。
（四）兩造間並無任何債權債務關係，從82年間起至92年間，上
      訴人一直有交付被上訴人甲屋之租金，但因兩造為父女關
      係，沒有簽立收據，一直至92年間兩造就乙屋之租金收入
      ，約定各拿取2分之1，被上訴人拿走乙屋租金的2分之1，
      即是抵償上訴人應交付甲屋之租金。
三、證據：除援用第一審所提證據外，並聲請訊問證人李嘉玲、
    劉順元、劉玉雪。
乙、被上訴人方面：
    未於言詞辯論期日到庭，亦未提出書狀作何聲明或陳述。
    理  由
一、本件被上訴人未於言詞辯論期日到場，核無民事訴訟法第
    386條所定各款情形，應依上訴人之聲請，由其一造辯論而
    為判決。
二、本件上訴人起訴主張自82年間起，即向被上訴人承租甲屋，
    82年間至92年間之租金係每月給付被上訴人現金新台幣（下
    同）20,000元，因被上訴人曾承諾要將乙屋之租金全部交由
    上訴人收取，從92年間起被上訴人卻收取乙屋租金的2分之1
    ，因此，從92年間起上訴人給付甲屋租金之義務，即改由被
    上訴人收取乙屋租金的2分之1代之，但被上訴人卻於本院91
    年度訴字第2313號案件中以上訴人無權使用甲屋為由，訴請
    遷讓房屋，因此，訴請確認兩造間就甲屋有租賃關係存在等
    情。被上訴人則以確曾將甲屋無償借予上訴人使用，而乙屋
    之所有權為被上訴人所有，該屋坐落之土地原亦全為被上訴
    人所有，後來，被上訴人將部分土地贈與上訴人，乙屋之租
    金本全由上訴人收取，於92間開始被上訴人會改收取乙屋2
    分之1租金之緣由，係因近年來上訴人無故多次對被上訴人
    興訟，上訴人才會將部分租金收取權取回以示懲罰，但兩造
    間就甲屋而言並無租賃關係存在等語，資為抗辯。
三、按當事人主張有利於己之事實者，就其事實有舉證之責任。
    但法律別有規定，或依其情形顯失公平者，不在此限。民事
    訴訟法第277條定有明文。查甲屋之所有權屬被上訴人所有
    為兩造所不爭，上訴人主張其對甲屋有租賃關係存在，對此
    有利於己之事實，依上開規定，自應負舉證之責。
四、上訴人主張與被上訴人間就甲屋有租賃關係存在，並有繳納
    甲屋租金給被上訴人之事實，無非以82年起至92年6月之繳
    租都是給現金，有證人李嘉玲可以為證，而92年7月起則是
    以給付被上訴人乙屋租金2分之1作為替代甲屋租金之給付（
    見本院卷第34頁），因為被上訴人曾說乙屋之租金要全部由
    上訴人收取等情為據，然此已經被上訴人於原審否認在案。
    經查：
 1、證人李嘉玲於原審雖證稱：「（法官問：有跟外公租房子嗎
    ？）不知道」、「（原告問：有無看到我拿現金及支票給外
    公？）有看過，不是在家裡就是在外公家裡，看過很多次，
    但不知道從什麼時候開始。支票金額或現金金額多少錢我不
    知道，拿錢做什麼事情不知道」等語可證（見原審卷第53頁
    、第54頁），縱上訴人所稱曾交付金錢或支票給被上訴人一
    節為真，然給付可能之原因甚多，證人李嘉玲未能明確證明
    上訴人給付金錢給被上訴人係作何用途，上訴人仍需就所給
    付金錢為租金之性質負舉證之責。至於上訴人於本院審理時
    再請求傳訊證人李嘉玲到庭，然證人李嘉玲已於原審到庭證
    述其不知上訴人交付金錢給被上訴人是作何用途等情明確，
    且其年僅9歲（85年6月12日出生），又為上訴人之女，證詞
    恐受上訴人事先教導而有偏頗之虞，本院認無再次傳訊之必
    要，附此敘明。
 2、又上訴人主張其將乙屋出租與訴外人縱貫線有限公司時，被
    上訴人要求將部分租金交付以抵償甲屋之租金，因此，被上
    訴人取走面額各105,000元之支票二張，合計210,000元等情
    ，亦為被上訴人於原審否認屬實。經查：乙屋係被上訴人所
    有，該屋坐落於永康市○○段2599-6、2599-7、2599-8、25
    99-9、3895-13、3895-14、389 5-15、3895-16 等地號土地
    上，其中永康市○○段2599-6、2599-8、3895-14、3895-1
    6等土地係上訴人所有，另外大灣段3895-13、3895-15、259
    9 -9地號土地係被上訴人所有，其餘2599-7 地號土地為訴
    外人李連治所有，因此，乙屋係被上訴人所有，而兩造及訴
    外人李連治對乙屋坐落之土地共有所有權，有建物登記謄本
    1 份及土地登記謄本8份附於原審卷可稽，而乙屋出租與訴
    外人縱貫線有限公司之租賃契約書係記載兩造同為出租人，
    亦有租賃契約書1份附於原審卷可參，是被上訴人本於出租
    人之地位取走其中部分租金，本為當然之理，尚難僅因乙屋
    之租金本全由上訴人收取，92年起改由被上訴人收取一半租
    金，而逕謂係用以抵償上訴人所主張甲屋之租金。
 3、更且乙屋為被上訴人所有，兩造及訴外人李連治對乙屋坐落
    之土地共有所有權，是被上訴人本亦有收取租金之權利，已
    如前述，而依被上訴人自承係為給予上訴人母女生活費，始
    將乙屋全部租金交由上訴人收取，核其性質，應係被上訴人
    為將乙屋租金贈與上訴人，而使上訴人取得直接向承租人收
    取租金之權利。然按民法第408條規定：「贈與物之權利未
    移轉前，贈與人得撤銷其贈與。其一部已移轉者，得就其未
    移轉之部分撤銷之。前項規定，於經公證之贈與，或為履行
    道德上義務而為贈與者，不適用之。」查被上訴人陳稱因上
    訴人多年來無故多次興訟，才會改收取乙屋2分之1租金，作
    為懲罰等語，觀之兩造於92年6月27日與訴外人縱貫線公司
    就乙屋訂立租賃契約，該租約第3條約定兩造得收取租金之
    月份，亦即從92年8月6日起至93年4月6日止由乙方即上訴人
    收取，自93年5月份起，兩造按單、雙月之區分輪流收取租
    金，是從93年5月份起，被上訴人已撤銷原將乙屋租金收取
    權全部贈與上訴人之契約，依上開規定，於法並無不合。因
    此，上訴人自93年5月份起就乙屋之租金僅有部分收取之權
    利，是其陳稱原本乙屋之租金得以全部收取，因被上訴人收
    取其中2分之1租金，即為上訴人承租甲屋之代價，難謂有理
    。至於上訴人所述被上訴人曾同意將乙屋之租金全部交由上
    訴人收取一節，為被上訴人所不爭執（見原審卷第14頁），
    因此，上訴人聲請傳訊證人劉順元、劉玉雪到庭證述該事實
    ，自無必要。
 4、再被上訴人曾以原無償將甲屋交由上訴人使用，因未定期限
    之使用借貸之契約目的已達為由，訴請上訴人遷讓房屋，經
    本院於92年3月26日以91年訴字第2313號判決上訴人敗訴，
    應將甲屋返還被上訴人，上訴人不服原判決於92年4月18日
    提起第二審上訴，台灣高等法院台南高分院於93年1月16日
    判決上訴人敗訴確定（下稱系爭前案）等情，則經原審調取
    上開卷宗核閱無訛，由上述系爭前案之進行結果可知，若上
    訴人所述被上訴人同意改由伊收取乙屋部分之租金作為上訴
    人承租甲屋之代價一節為真，豈有上訴人於系爭前案在92
    年3月26日第一審已判決其敗訴，應將甲屋返還被上訴人，
    其不服原判決並於92年4月18日提起上訴，兩造就甲屋之使
    用關係尚在爭訟當中之情形下，被上訴人仍於92年6月27 日
    與訴外人縱貫線公司就乙屋訂立租賃契約時，同意將乙屋之
    部分租金改交由伊收取作為抵償甲屋租金條件之理，上訴人
    陳稱其應給付被上訴人甲屋之使用代價與被上訴人改收取乙
    屋租金2分1，二者間有相當於租金之對價關係云云，顯與常
    理有違。況上訴人於系爭前案抗辯兩造就甲屋之使用借貸關
    係仍存續中，經受敗訴判決後，於本案竟又改稱為租賃關係
    ，前後主張反覆不一，益難認其關於甲屋有租賃關係之主張
    為真實。
五、綜上所述，本件上訴人主張兩造間就甲屋定有租約云云，並
    未舉證證明之，難認其主張為可採，是則上訴人執此主張確
    認兩造間就甲屋有租賃關係存在，自屬無據。從而，上訴人
    主張本於承租人之地位，確認兩造間就甲屋有租賃關係存在
    ，為無理由，不應准許。原審為上訴人敗訴之判決，並無不
    合。上訴人上訴意旨仍執前詞，指摘原判決不當，求予廢棄
    改判，為無理由，應駁回其上訴。
六、據上論結，本件上訴為無理由，依民事訴訟法第436條之1第
    3項、第449條第1項、第463條、第385條第1項前段、第78條
    ，判決如主文。
中　　華　　民　　國　　94　　年　　10　　月　　19　　日
                  民事第四庭    審判長法　官　高榮宏
                                      法　官　陳金虎
                                      法　官　陳淑勤
以上正本證明與原本無異。
不得上訴。
中　　華　　民　　國　　94　　年　　10　　月　　20　　日
                                書記官　林賢輝
